【裁判字號】    92,簡,488
【裁判日期】    921203
【裁判案由】    綜合所得稅
【裁判全文】
臺北高等行政法院判決                              九十二年度簡字第四八八號
    原      告  甲○○
    被      告  財政部臺灣省北區國稅局
    代  表  人  林吉昌（局長）
    訴訟代理人  乙○○
右當事人間因綜合所得稅事件，原告不服財政部中華民國九十二年五月三十日台財訴
字第○九二○○二○八八一號訴願決定（案號：第00000000號），提起行政
訴訟。本院判決如左：
    主  文
原告之訴駁回。
訴訟費用由原告負擔。
    事  實
一事實概要：緣原告民國（下同）八十九年度綜合所得稅結算申報案，漏報其本人及
  配偶薪資及利息所得計新台幣（下同）七二八、一三七元，經被告查得，核定其綜
  合所得總額為九三八、一三七元，淨額為三○三、一三七元，補徵稅額一一、八九
  五元，原告不服，就利息所得部分，申請復查，經被告以九十二年一月十四日北區
  國稅法二字第○九二○○一○四五七號復查決定，維持原核定，原告猶未甘服，提
  起訴願，亦遭決定駁回，原告仍表不服，遂向本院提起行政訴訟。
二兩造聲明：
  (一)原告聲明：訴願決定及原處分均撤銷。
  (二)被告聲明：駁回原告之訴。
三兩造之爭點：
  原告主張其雖有優惠儲蓄存款利息所得六三三、八六○元，惟依稅法規定可免納所
  得稅，並應准扣抵當年度利息支出五○五、二四九元，是否可採？
  (一)原告主張：原告於八十九年元月奉准屆齡退休，遵照規定將退休金辦理優惠存款
    臺灣銀行戶頭孳息，頤養晚年，奈因養育眾多子女，耗費浩繁，債台堆積如山，
    不得不向臺灣銀行基隆分行透支以清償前欠，為此造成臺灣銀行優惠存款該年度
    收支（優惠存款利息六三三、八六○元，償還利息五○五、二四九元），核實利
    息所得一三○、六○一元，係不爭之事實，請依所得稅法第四條第四款，軍、公
    、教、員警等，無謀生能力者之撫恤、養老、退休金等免納所得稅之規定，及八
    十八年一月二十九日行政院八十八年台財字第○四一八一號令發布之各類所得扣
    繳率標準第二條第三款第二目，軍、公、教退休（伍）金優惠存款之利息，免予
    扣繳所得稅之規定，准免予扣繳所得稅。
  (二)被告主張：原告八十九年度綜合所得稅結算申報案，漏報其本人及配偶薪資及利
    息所得計七二八、一三七元，經被告查得，核定其綜合所得總額為九三八、一三
    七元，淨額為三○三、一三七元，補徵稅額一一、八九五元，原核定並無不合，
    請予維持。至原告主張因養育子女耗費浩繁，債臺堆積如山，不得不向臺灣銀行
    基隆分行透支，以清償積欠，為此造成臺灣銀行利息存款該年度收支核實利息所
    得一三○、六○一元，但被告不肯亦不考量，原告年邁失察未依規定報稅，而堅
    不予寬諒等語；經查原告當年度確實領有臺灣銀行基隆分行利息所得六三三、八
    六○元，惟因個人綜合所得稅中並無利息支出可抵扣利息所得之規定，是系爭所
    得即應按法令規定，繳納稅捐，原核定依法核稅補徵，並無違誤，原核定請予維
    持。
    理  由
一按「個人之綜合所得總額，以其全年左列各類所得合併計算之：…第四類：利息所
  得：凡公債、公司債、金融債券、各種短期票券、存款及其他貸出款利息之所得。
  」為所得稅法第十四條第一項第四類所明定。次按「三、利息按下列規定扣繳：…
  。（二）軍、公、教退休（伍）金優惠存款之利息免予扣繳，但應準用所得稅法第
  八十九條第三項之規定，由扣繳義務人列單申報該管稽徵機關。」為各類所得扣繳
  率標準第二條第三款第二目所明定。
二本件原告八十九年度綜合所得稅結算申報案，漏報其本人及配偶薪資及利息所得計
  七二八、一三七元，經被告查得，核定其綜合所得總額為九三八、一三七元，淨額
  為三○三、一三七元，補徵稅額一一、八九五元，原告不服，就利息所得部分，循
  序申請復查，提起訴願，遞遭決定駁回，復起訴主張其雖有優惠儲蓄存款利息所得
  六三三、八六○元，惟依稅法規定可免納所得稅，並應准扣抵當年度利息支出五○
  五、二四九元，詳如其起訴狀事實欄所載理由等語。
三查原告八十九年一月自基隆高中教師退休，將退休金辦理優惠儲蓄存款，八十九年
  自台灣銀行基隆分行領取利息所得六三三、八六○元，為原告所不否認，該優惠存
  款利息依各類所得扣繳率標準第二條第三款第二目規定，扣繳義務人雖免予扣繳，
  但仍應列單申報該管稽徵機關，即優惠儲蓄存款利息所得，並非所得稅法第四條所
  列舉免納所得稅之項目，自應併計入綜合所得總額課稅。又原告該年度雖有利息支
  出五○五、二四九元，因個人綜合所得稅並無利息支出可扣抵利息所得之規定，故
  原告主張其八十九年利息所得應准扣抵當年度利息支出後，始為實質利息所得乙節
  ，顯屬其主觀對法律之誤解，洵不足採，本件被告就原告優惠儲蓄存款利息併計入
  綜合所得總額課稅，發單補徵稅額一一、八九五元，核無違誤，訴願決定，予以維
  持，亦無不合，原告起訴意旨，非有理由，應予駁回。
四據上論結，本件原告之訴為無理由，依行政訴訟法第二百三十六條、第九十八條第
  三項前段，判決如主文。
中      華      民      國    九十二    年     十二     月      三      日
                     臺 北 高 等 行 政 法 院   第 一 庭
                                               法    官    黃本仁
右為正本係照原本作成。
本件以訴訟事件所涉及之法律見解具有原則性者為限，始得於本判決送達後二十日內
向本院提出上訴狀並表明上訴理由，如已於本判決宣示後送達前提起上訴者，應於判
決送達後二十日內補具上訴理由（均按他造人數附繕本），且經最高行政法院許可後
方得上訴。
中      華      民      國    九十二    年     十二     月      四      日
                                               書 記 官    姚國華


司法院資訊處製作；財團法人民間司法改革基金會備份。
